臺灣板橋地方法院刑事判決　　 　　　 94年度簡上字第368號
公　訴　人　臺灣板橋地方法院檢察署檢察官
上　訴　人
即　被　告　甲○○
輔　佐　人　乙○○
上列上訴人因竊盜案件，不服本院94度簡字第1677號中華民國94
年5 月31日第一審判決（聲請簡易判決處刑案號：94年度速偵字
第447 號），提起上訴，本院管轄之第二審合議庭判決如下︰
    主  文
原判決撤銷。
甲○○竊盜，處有期徒刑月，如易科罰金，以佰元折算壹日
。扣案之機車鑰匙壹支沒收。
    事  實
一、甲○○為一輕度智能障礙之人，智能較一般人為低，判斷事
    物能力差，衝動控制亦差，自幼即有習慣性偷竊行為（此為
    精神疾病，與刑法第90條所指「有犯罪之習慣」不同）；其
    前因犯竊盜案件，經本院93年度少連簡字第44號判決判處有
    期徒刑三月，如易科罰金以三百元折算一日確定，並於94年
    4 月7 日執行完畢（於本案不構成累犯）。竟仍不知悔改，
    又意圖為自己不法所有，於民國94年3 月20日上午9 時許，
    其精神狀態已達於精神耗弱之情形下，在臺北縣三重市○○
    街269 巷62號前，以其先前於不詳時、地拾得他人所丟棄，
    並以無主物先占之意思取得所有權之機車鑰匙一支，竊取黃
    玉珠所有，交黃國茂使用之重型機車一部（車號：MHK-575
    號、汽缸容量：124C.C. 、1993年份），得手後供己代步，
    嗣於94年3 月22日7 時許，於臺北縣三重市○○街269 巷口
    前為警查獲，並扣得甲○○所有供竊盜所用之機車鑰匙一支
    。
二、案經臺北縣政府警察局三重分局報請臺灣板橋地方法院檢察
    署檢察官偵查並聲請簡易判決處刑。
    理  由
一、上揭事實業據上訴人即被告甲○○坦承在卷，核與證人即被
    害人黃國茂於警詢中指述其所使用車號為MHK-575 號之重型
    機車一部，係於94年3 月20日上午9 時許在臺北縣三重市○
    ○街269 巷62號前遭竊等情節相符；並有臺北縣政府警察局
    三重分局扣押筆錄、扣押物品清單、扣押物品目錄表、黃國
    茂所簽具之贓物認領保管單、及上開失竊機車之車籍作業系
    統- 查詢認可資料各一份附卷可稽；此外，復有上訴人作案
    用之機車鑰匙一支扣案可資佐證。自堪認被告前揭自白應與
    事實相符，本件事證明確，其犯行堪予認定。
二、核上訴人即被告甲○○所為，係犯刑法第320 條第1 項竊盜
    罪。又查：上訴人為一輕度智能障礙之人，因智能較一般人
    為低，判斷事物能力差，衝動控制亦差，造成上訴人自幼即
    有習慣性偷竊行為，故上訴人於本案行為當時之精神狀態已
    達於精神耗弱之情形；上訴人之精神科診斷為輕度智能障礙
    合併習慣性偷竊行為，因其病情因素比一般正常人較無法控
    制自己之行為，應於精神科門診規則施以身心治療等情，業
    經本院依職權函請行政院國軍退除役官兵輔導委員會臺北榮
    民總醫院（下稱台北榮民總醫院）對上訴人進行精神鑑定，
    並據該院函覆明確，此有台北榮民總醫院精神狀況鑑定書一
    份附卷可按（見本院卷第30、31頁），自堪認上訴人於為本
    件犯行時，已有精神耗弱之情形，得依刑法第19條第2 項規
    定減輕其刑。被告以其本人有精神耗弱之情形，得予減刑，
    原審並未審酌為由，提起上訴，指摘原判決不當，為有理由
    ；又本件失竊車號為MHK-575 號之重型機車為黃玉珠所有，
    交黃國茂使用一節，有該機車之車籍作業系統- 查詢認可資
    料一份附卷可按（見偵查卷第23頁），原判決直接引用簡易
    判決處刑書附件，認上揭機車係屬黃國茂所有，亦有誤會；
    再者，扣案之機車鑰匙一支為被告因無主物先占取得所有權
    ，並供本件犯罪所用之物，業據被告供承明確，爰依法予以
    沒收，原判決未予宣告沒收，亦有未洽；原判決既有上開可
    議之處，顯屬無可維持，自應由本院將原判決撤銷改判。
三、爰審酌被告甲○○有如事實欄所示之竊盜前科，此有臺灣高
    等法院被告前案紀錄表一份在卷足憑，竟不知悔改，再犯本
    件竊盜犯行，所為實非可取；惟被告理解力及學習力差、算
    術能力差，抽象思考能力差，思考彈性度差，反應動作速度
    慢，空間組織能力差，因智力較低，容易造成判斷錯誤，以
    及表現出不符合社會期待的想法及行為，經診斷結果為有輕
    度智能障礙合併習慣性偷竊行為等情，已認定如前，並有上
    開台北榮民總醫院精神狀況鑑定書一份附卷可按，是被告對
    於其行為之自我控制，本即較一般人為差，是其主觀上惡性
    之刑法可非難性應較一般人為低；且考量刑罰之矯治功能對
    於病理上無法控制自我行為之人並無良好效果，本件實無對
    被告科處重刑之必要；再者，本件被告所竊取車號為MHK-57
    5 號之重型機車一部為1993年份，車齡已逾十年，價值不高
    ，事後業經被害人黃國茂領回等情，有前開車籍作業系統-
    查詢認可資料、贓物認領保管單各一份存卷可查，應堪認本
    件被告犯罪所生危害非鉅；又被告犯罪後坦承犯行，經輔佐
    人即被告之父乙○○帶同出庭，確已表明相當悔意等一切情
    狀，爰改判如主文第二項示之刑，以示懲儆。至扣案之機車
    鑰匙一支，為被告所有供犯本罪所用之物，業據被告供明在
    卷，爰依刑法第38條第1 項第2 款之規定宣告沒收。
四、末按本件被告甲○○係因智能障礙及精神疾病致有病態性之
    習慣性偷竊行為，現已於印刷廠從事印刷工作等情，業據被
    告及輔佐人於審理中供述明確（見本院卷第54頁）；核其情
    狀自與一般正常人因有犯罪習慣、以犯罪為常業、因遊蕩或
    懶惰成習而犯罪之情況不同，與刑法第90條第1 項所定強制
    工作保安處分之規範目的不合，並無併予宣告強制工作之必
    要，附此說明。
據上論斷，應依刑事訴訟法第455 條之1 第1 項、第3 項、第36
9 條第1 項前段、第364 條、第299 條第1 項前段，刑法320 條
第1 項、第41條第1 項前段、第38條第1 項第2 款、第19條第2
項，罰金罰鍰提高標準條例第1 條前段、第2 條，判決如主文。
本案經檢察官林俊儀到庭執行職務。
中　　華　　民　　國　　94　　年　　10　　月　　27　　日
                  刑事第五庭審判長法　官  陳坤地
                                  法  官  李麗珠
                                  法  官  許映鈞
以上正本證明與原本無異。
不得上訴。
                                  書記官　呂苗澂
中　　華　　民　　國　　94　　年　　10　　月　　27　　日
附錄本案法條：
中華民國刑法第320條
意圖為自己或第三人不法之所有，而竊取他人之動產者，為竊盜
罪，處五年以下有期徒刑、拘役或五百元以下罰金。
意圖為自己或第三人不法之利益，而竊佔他人之不動產者，依前
項之規定處斷。
前二項之未遂犯罰之。
